【裁判字號】    99,易緝,182
【裁判日期】    991013
【裁判案由】    詐欺
【裁判全文】
臺灣臺北地方法院刑事判決             99年度易緝字第182號
公  訴  人  臺灣臺北地方法院檢察署檢察官
被      告  乙○○
上列被告因詐欺案件，經檢察官提起公訴（86年度偵字第24881
號），本院判決如下：
    主  文
本件免訴。
    理  由
一、公訴意旨略以：被告乙○○與甲○原係警備總部之同事，被
    告明知自己負債累累，已陷於無償債能力之狀態，竟利用甲
    ○對其之信賴，基於意圖為自己不法所有之概括犯意，自民
    85年9月16日起，連續在附表欄(一)所示時間，佯以附表欄(二)
    理由，向甲○借貸如附表欄(三)金額之借款，使甲○陷於錯
    誤，分別以電匯或轉帳至被告設於中國農民銀行台北分行
    00000000000號帳戶之方式，如數交付上開借款。詎被告事
    後均未還款，且於86年7月1日自任職之海巡部辦理退休後，
    所領得之退休金亦未曾償還分毫，甲○再三催討無著，始知
    受騙，因認被告涉犯刑法第339條第1項詐欺取財罪嫌等語。
二、按案件時效已完成者，應諭知免訴之判決，且得不經言詞辯
    論為之，刑事訴訟法第302 條第2 款、第307 條分別定有明
    文。次按行為後法律有變更者，適用行為時之法律，但行為
    後之法律有利於行為人者，適用最有利於行為人之法律，為
    現行刑法第2 條第1 項所明定。查修正前刑法第80條、第83
    條第3 項規定：「追訴權，因左列期間內不行使而消滅：一
    死刑、無期徒刑或10年以上有期徒刑者，20年。二3 年以上
    10年未滿有期徒刑者，10年。三1 年以上3 年未滿有期徒刑
    者，5 年。四1 年未滿有期徒刑者，3 年。五拘役或罰金者
    ，1 年。前項期間自犯罪成立之日起算。但犯罪行為有連續
    或繼續之狀態者，自行為終了之日起算。」、「停止原因繼
    續存在之期間，如達於第80條第1 項各款所定期間4 分之1
    者，其停止原因視為消滅。」至修正後刑法第80條、第83條
    則規定：「追訴權，因下列期間內未起訴而消滅：一犯最重
    本刑為死刑、無期徒刑或10年以上有期徒刑之罪者，30年。
    二犯最重本刑為3 年以上10年未滿有期徒刑之罪者，20年。
    三犯最重本刑為1 年以上3 年未滿有期徒刑之罪者，10年。
    四犯最重本刑為1 年未滿有期徒刑、拘役或罰金之罪者，5
    年。前項期間自犯罪成立之日起算。但犯罪行為有繼續之狀
    態者，自行為終了之日起算。」、「追訴權之時效，因起訴
    而停止進行。依法應停止偵查或因犯罪行為人逃匿而通緝者
    ，亦同。前項時效之停止進行，有下列情形之一者，其停止
    原因視為消滅：一諭知公訴不受理判決確定，或因程序上理
    由終結自訴確定者。二審判程序依法律之規定或因被告逃匿
    而通緝，不能開始或繼續，而其期間已達第80條第1 項各款
    所定期間4 分之1 者。三依第1 項後段規定停止偵查或通緝
    ，而其期間已達第80條第1 項各款所定期間4 分之1 者。前
    2 項之時效，自停止原因消滅之日起，與停止前已經過之期
    間，一併計算」。本件被告涉犯刑法第339 條第1 項之詐欺
    取財罪嫌，法定刑為5年以下有期徒刑、拘役或1,000元以下
    罰金，其追訴權時效期間依修正前刑法第80條第1項第2款規
    定為10年，再依修正前刑法第83條規定加計因通緝無法繼續
    審判之停止進行期間（10年追訴權時效期間4分之1即2年6月
    ），修法前之追訴權時效加計停止期間即為12年6月；而依
    修正後刑法第80條第1項第2款規定，其追訴權時效為20 年
    ，加計停止進行之期間（20年追訴權時效期間4分之1即5 年
    ），則修法後之追訴權時效加計4分之1停止期間為25年，經
    比較新舊法之結果，修正前刑法上開規定對於被告並無不利
    ，依刑法第2條第1項前段規定，本件自應適用被告行為時之
    修正前刑法規定，合先敘明。
三、經查，本件被告被訴涉犯刑法第339 條第1 項之詐欺取財罪
    嫌，依起訴事實其犯罪成立之日為85年9月16日起至86年4月
    12日，其因逃匿經本院於87年10月27日發布通緝，致審判之
    程序不能繼續，依修正前刑法第80條第1項第2款、第83條第
    3項規定，被告所犯前開詐欺取財犯行之追訴權時效應至99
    年8月8日完成，惟被告迄今仍未緝獲歸案，其所犯上開詐欺
    取財罪嫌之追訴權自均已因時效完成而消滅，揆諸前揭說明
    ，本件爰不經言詞辯論，逕為免訴之諭知。
四、據上論斷，應依刑事訴訟法第302條第2款、第307條，判決
    如主文。
中    華    民    國    99    年    10    月    13    日
                  刑事第十三庭  審判長法  官  許泰誠
                                      法  官  林瑋桓
                                      法  官  李貞瑩
以上正本證明與原本無異。
如不服本判決應於收受送達後10日內向本院提出上訴書狀，並應
敘述具體理由；其未敘述上訴理由者，應於上訴期間屆滿後20日
內向本院補提理由書（均須按他造當事人之人數附繕）「切勿逕
送上級法院」。
                                      書記官  陳鳳瀴
中    華    民    國    99    年    10    月    13    日
附  表：
         (一)時間    (二)詐術              (三)金額
       一、85.9.16   謊稱其夫在台北南港     六萬元(無息)
                     經營汽車商行，於八
                     十五年八月間並在台
                     中英才路自購土地經
                     營，月入約七十至八
                     十萬元，較南港商行
                     生意更好，惟為繳貸
                     款及裝潢費等，需借
                     款週轉
       二、85.10.3   同上                   五萬(利息二分，交付
                                            四萬五千元)
       三、85.11.4   同上                   五萬(利息二分，交付
                                            四萬五千元)
       四、85.11.27  同上                   八萬元(無息)
       五、85.11.29  同上                   九萬元(利息二分，交付
                                            八萬二千元)
       六、85.12.4   同上                   十萬元(無息)
       七、85.12.5   同上                   十萬元
       八、85.12.6   同上                   十萬元
       九、85.12.16  同上                   二十萬元
       十、85.12.23  同上                   五萬五千元(利息二分)
     十一、86.1.9    同上                   十萬元(交付九萬三千元）
     十二、86.1.10   同上                   十萬元(交付九萬三千元）
     十三、86.1.15   同上                   三十七萬元(無息)
     十四、86.1.27   同上                   十萬元(無息)
     十五、86.2.4    同上                   八萬元(無息)
     十六、86.2.4    同上                   四萬元(利息二分，交付
                                            三萬八千元)
     十七、86.2.13   稱八十六年二月九日     二萬元（無息）
                     在台北市○○路被搶
                     金一萬餘元、信用卡
                     及存摺，翌日發現商
                     行存款被盜領八十餘
                     萬元
     十八、86.2.19   承上理由，稱其信用     十萬元（無息）
                     卡被盜刷三十餘萬元
     十九、86.3.3    同上                   二萬元（無息）
     二十、86.3.10   以台中車行之營業員     二十萬元(利息二分)
                     被搶營收款七十五萬
                     元，營業員且因之住
                     院，要求告訴人向朋
                     友及親人借款支應，
                     告訴人乃向友人周禮
                     剛調借二十萬元交付
     二一、86.4.12   稱擬向朋友借錢還債     八千元（無息）
                     ，需款應酬吃飯

司法院資訊處製作；財團法人民間司法改革基金會備份。
